臺灣高雄地方法院民事判決　九十三年度重訴字第二七號
　　原　　　告　彰化商業銀行股份有限公司
　　法定代理人　甲○○
　　訴訟代理人　蔡祥銘律師
　　　　　　　　蔡晉祐律師
　　被　　　告　乙○○
　　訴訟代理人　林慶雲律師
　　　　　　　　許瑜容律師
　　　　　　　　陳裕文律師
當事人間請求清償借款事件，經本院於民國九十三年四月三十日言詞辯論終結，判決
如下：
    主    文
被告應給付原告新台幣貳億伍仟捌佰柒拾伍萬肆仟陸佰貳拾陸元，及如附表編號一所
示之利息、違約金。
被告應給付原告新台幣壹億陸仟陸佰玖拾捌萬捌仟捌佰捌拾捌元，及如附表編號二所
示之利息、違約金。
被告應給付原告新台幣壹億柒仟肆佰貳拾貳萬貳仟貳佰貳拾貳元，及如附表編號三所
示之利息、違約金。
訴訟費用由被告負擔。
本判決第一項、第二項、第三項於原告分別以新台幣捌仟陸佰貳拾陸萬元、新台幣伍
仟伍佰陸拾柒萬元、新台幣伍佰柒拾伍萬元供擔保後，得假執行。但被告如分別以新
台幣壹億伍仟捌佰柒拾陸萬元、新台幣壹億陸仟陸佰玖拾玖萬元、新台幣壹億柒仟肆
佰貳拾萬元為原告預供擔保後，得免為假執行。
    事    實
甲、原告方面：
  一、聲明：除假執行擔保金額外，求為判決如主文所示。
  二、陳述：
    (1)緣訴外人峰安金屬工業股份有限公司（下稱峰安公司）以被告為連帶保證人，
      於民國八十三年七月間與原告彰化商業銀行、臺灣銀行及交通銀行訂立聯貸放
      款合約，聯貸銀行團依約即自八十三年八月起陸續撥款予訴外人峰安公司，又
      依聯貸合約約定，聯貸銀行團委任原告為主辦行，並代表各參貸銀行聯合執行
      聯貸銀行團為本聯貸案與訴外人峰安公司及被告簽訂之放款合約所約定之權利
      義務。
    (2)嗣訴外人峰安公司因上開聯貸案至八十四年十一月二十七日止共計向銀行團借
      款新台幣（下同）九億零一百五十六萬元，而被告對其中之七億五千二百三十
      五萬元負有連帶保證責任。詎訴外人峰安公司對上開被告應負保證責任之借款
      自八十七年十一月起即未依約繳納本息，而前所繳金額，依法定順序抵充結果
      ，至今尚積欠五億九千九百九十六萬五千七百三十六元，其中由原告及臺灣銀
      行承貸之部分尚欠本金分別為二億五千八百七十五萬四千六百二十六元、一億
      六千六百九十八萬八千八百八十八元，而交通銀行承貸之部分積欠之本金則為
      一億七千四百二十二萬二千二百二十二元。
    (3)依聯貸合約第一條第五項約定：甲項放款之每筆撥款應按撥款日主辦銀行公告
      之基本放款利率加年息百分之一，按月給付利息，上開利率於主辦銀行基本放
      款利率調整時即隨同調整。乙項放款中屬於彰化銀行及臺灣銀行承貸部分，每
      筆撥款應按撥款日主辦銀行公告之基本放款利率加年息百分之一，按月給付利
      息，...。乙項放款中屬於交通銀行承貸部分，每筆撥款應按撥款日交通銀行
      公告之基本放款利率減年息百分之二‧一二五，按月給付利息，交通銀行調整
      基本放款利率時即隨同調整。故被告除應就前開本金應與訴外人峰安公司負連
      帶責任外，並應自八十七年十一月一日起至清償日止支付利息。再者，依聯貸
      合約第一條第九項約定：借款人未依本條訂定日期還付本息，應照主辦銀行現
      在及將來規定給付違約金（逾期六個月以內者，並加計百分之十，逾期六個月
      以上者，加百分之二十）」從而，原告亦得請求被告自八十七年十二月二日起
      至清償日止，給付違約金。
  三、證據：提出聯貸放款合約、聯貸債權人合約、借據、保證書、基本放款利率表
      、放款收入傳票、放款明細登錄卡、清償明細表為證。
乙、被告方面：
  一、聲明：請求駁回原告之訴，若受不利判決，願供擔保請准免為假執行之宣告。
  二、陳述：
    (1)對於有擔任訴外人峰安公司向原告聯貸之連帶保證人及訴外人峰安公司自八十
      七年十一月起即未依約繳納本息之事實不爭執。
    (2)依合約條款約定，本件被告所負之連帶責任，係屬定有期限之債務，而聯貸合
      約為八十三年七月二十八日，借款期限至八十四年十二月三十一日，於八十六
      年八月即須還款，而原告自認訴外人峰安公司自八十七年十一月起即未依約繳
      納本息，則原告自屬已允許主債務人峰安公司延期清償，惟未經被告同意，被
      告即不負連帶保證責任。
    (3)本件借款係屬有抵押物之貸款，因此原告於貸款不獲清償之際，應立即要有保
      全債權之行為，即對抵押權實施拍賣或聲請變賣求償，至少可減少原告貸款之
      損失，惟迄八十八年底止，皆未見原告採取行動，只知對被告求償，但被告已
      因原告延期清償而免責任，是原告因此就債權之損害亦屬與有過失。
  三、證據：提出律師函為證。並聲請調閱本院九十年度執字第一四六五六號強制執
      行卷宗。
    理    由
一、原告主張訴外人峰安公司以被告為連帶保證人，於八十三年七月間與原告彰化商
    業銀行、臺灣銀行及交通銀行訂立聯貸放款合約，聯貸銀行團依約即自八十三年
    八月起陸續撥款九億零一百五十六萬元予峰安公司，而被告對其中之七億五千二
    百三十五萬元負有連帶保證責任。詎訴外人峰安公司對上開借款自八十七年十一
    月起即未依約繳納本息，至今尚積欠五億九千九百九十六萬五千七百三十六元，
    其中由原告及臺灣銀行承貸之部分尚欠本金分別為二億五千八百七十五萬四千六
    百二十六元、一億六千六百九十八萬八千八百八十八元，而交通銀行承貸之部分
    積欠之本金則為一億七千四百二十二萬二千二百二十二元。為此依契約之法律關
    係，請求被告給付如聲明所示等語。被告則以：依合約條款約定，本件被告所負
    之連帶責任，係屬定有期限之債務，而聯貸合約為八十三年七月二十八日訂立，
    借款期限至八十四年十二月三十一日止，是於八十六年八月即須還款，而原告自
    認訴外人峰安公司自八十七年十一月起即未依約繳納本息，則原告自屬已允許主
    債務人峰安公司延期清償，惟未經被告同意，被告即不負連帶保證責任。況本件
    借款係屬有抵押物之貸款，因此原告於貸款不獲清償之際，應立即要有保全債權
    之行為，即對抵押權實施拍賣或聲請變賣求償，至少可減少原告貸款之損失，惟
    迄八十八年底止，皆未見原告採取行動，是原告就債權之損害亦屬與有過失等語
    資為抗辯。
二、原告主張被告擔任原告與訴外人峰安公司於八十三年七月間所簽訂聯貸合約之連
    帶保證人，就七億五千二百三十五萬元之貸款部分負有連帶保證責任，而訴外人
    峰安公司對上開借款自八十七年十一月起即未依約繳納本息，而前所繳金額依法
    定順序抵充結果，至今尚積欠五億九千九百九十六萬五千七百三十六元之本金，
    其中由原告及臺灣銀行承貸之部分尚欠本金分別為二億五千八百七十五萬四千六
    百二十六元、一億六千六百九十八萬八千八百八十八元，而交通銀行承貸之部分
    積欠之本金則為一億七千四百二十二萬二千二百二十二元之事實，業據其提出聯
    貸放款合約、聯貸債權人合約、借據、保證書、放款收入傳票、放款明細登錄卡
    為證，並為被告所不爭執，是原告此部分之主張堪信為真，此外，則為被告以前
    揭情詞置辯，是本件應審究者為：(1)本件是否屬定有期限之債務？如是，原告有
    無同意主債務人即峰安公司延期清償？(2)原告就債權之求償是否與有過失？茲分
    述如左：
    (1)按「就定有期限之債務為保證者，如債權人允許主債務人延期清償時，保證人
      除對於其延期已為同意外，不負保證責任。」民法第七百五十五條定有明文。
      又按「民法第七百五十五條之規定，以債務人延期清償係出自債權人之允許，
      並未得保證人之同意者，始有其適用。若債務人任意不履行債務，致有延期，
      而保證人又不能確實證明延期係出自債權人之允許時，自無許其免除保證責任
      之理。」「民法第七百五十五條所謂『定有期限之債務為保證者』，係指就有
      一定清償期限之債務而為保證者而言。」最高法院四十八台上字第二六０號判
      例、九十二年度台上字第一六００號裁判足資參照。
    (2)依原告與訴外人峰安公司所簽訂之聯貸新台幣放款合約第一條第八項約定：「
      本放款之本金還款期限如下：甲項放款十年，借款人應自第一次撥款日起滿三
      年之日還第一期本金，以後每六個月為一期，共分十五期平均攤還本金。乙項
      放款七年，借款人應自第一次撥款日起滿三年之日還第一期本金，以後每六個
      月為一期，共分九期平均攤還本金。」此有該放款合約在卷可憑，而依原告所
      主張，原告等銀行團係自八十三年八月十二日起至八十四年十一月二十七日止
      ，放款予訴外人峰安公司，是依上開合約約定，訴外人峰安公司即應自八十六
      年八月十二日起開始清償，並分別按屬於甲項或乙項於七年六個月、四年六個
      月內清償完畢，是依原告與訴外人峰安公司所簽訂之放款合約性質，既係訂有
      一清償期限，則揆諸上開說明，被告就此一債務為保證，自屬對定有期限之債
      務為保證可明。
    (3)又被告辯稱原告已允許訴外人峰安公司延期清償云云，惟為原告所否認，而被
      告此一抗辯之主要理由為訴外人峰安公司自八十七年十一月起即未按時繳納本
      息，至今尚積欠五億九千九百九十六萬五千七百三十六元，另訴外人峰安公司
      前所繳納之金額，對於借款一億零九百三十二萬元、一千四百五十七萬元、五
      千五百三十萬元、五千三百九十九萬元部分均未記載清償事宜，並有原告所提
      借據、清償明細為證，就此，原告乃主張明細表上所記載清償本金為零，係債
      務人遲延清償，並非同意延期清償等語，而查：依原告所提清償明細僅可推知
      係原告將訴外人峰安公司清償之金額分別按借款金額作一抵充之分配，尚無法
      僅因此而推知原告有同意延期清償之意，而原告對於有同意延期清償一節又加
      以否認，且被告就原告有同意主債務人延期清償一事又未能提出確實之證明，
      揆諸上開最高法院裁判意旨，被告上開所辯原告同意延期清償，未經被告同意
      故已免除連帶責任云云，即無足採。
    (4)次按「損害之發生或擴大，被害人與有過失者，法院得減輕賠償金額，或免除
      之。重大之損害原因，為債務人所不及知，而被害人不預促其注意或怠於避免
      或減少損害者，為與有過失。」民法第二百十七條亦定有明文。再按「民法第
      二百十七條第一項規定，損害之發生或擴大，被害人與有過失者，法院得減輕
      賠償金額或免除之。此項規定之適用，原不以侵權行為之法定損害賠償請求權
      為限，即契約所定之損害賠償，除有反對之特約外，於計算賠償金額時亦難謂
      無其適用。」最高法院五十四年台上字第二四三三號判例足參，是有關與有過
      失之適用，應僅限於損害賠償之債。本件被告另辯稱原告就債務之求償，與有
      過失云云，惟查，依上開說明，民法第二百十七條與有過失之規定，係於債務
      人因侵權行為或債務不履行，導致債權人受有損害，於債權人請求賠償損害之
      時始有適用，而本件原告係本於兩造所簽訂之聯貸新台幣放款合約，主張被告
      應依連帶保證之法律關係清償借款，並非主張因訴外人峰安公司遲延清償，致
      受有損害，而請求被告就此一損害賠償負連帶保證之責，故被告於此一情況主
      張與有過失云云，即有所誤。
三、依聯貸合約第一條第五項約定：「甲項放款之每筆撥款應按撥款日主辦銀行公告
    之基本放款利率加年息百分之一，按月給付利息，上開利率於主辦銀行基本放款
    利率調整時即隨同調整。乙項放款中屬於彰化銀行及臺灣銀行承貸部分，每筆撥
    款應按撥款日主辦銀行公告之基本放款利率加年息百分之一，按月給付利息，
    ...。乙項放款中屬於交通銀行承貸部分，每筆撥款應按撥款日交通銀行公告之
    基本放款利率減年息百分之二‧一二五，按月給付利息，交通銀行調整基本放款
    利率時即隨同調整。」又依聯貸合約第一條第九項約定：「借款人倘未依本條第
    五、六、七及八項訂定日期還本付息，應照主辦銀行現在及將來規定給付違約金
    （即除依本條第五、六、七項規定計算利息外，目前規定逾期六個月以內者，並
    加計百分之十，逾期六個月以上者，加百分之二十）。」綜上所述，訴外人峰安
    公司自八十七年十一月起即未依約繳納本息，至今尚積欠五億九千九百九十六萬
    五千七百三十六元之本金，其中由原告、臺灣銀行及交通銀行承貸之部分分別尚
    欠本金為二億五千八百七十五萬四千六百二十六元、一億六千六百九十八萬八千
    八百八十八元及一億七千四百二十二萬二千二百二十二元，從而，原告依消費借
    貸及連帶保證之法律關係請求被告給付如附表所示之本金、利息及違約金，即屬
    正當，應予准許。
四、兩造均陳明願供擔保聲請准為假執行或免為假執行之宣告，經核並無不合，爰分
    別酌定相當擔保金額准許之。
五、據上結論，本件原告之訴為有理由，依民事訴訟法第七十八條、第三百九十條第
    二項、第三百九十二條，判決如主文。
中　　　華　　　民　　　國　　九十三　　年　　　五　　　月　　 十八 　　日
                                臺灣高雄地方法院民事第二庭
~B法　　　官　楊國祥
正本係照原本作成。
如對本判決上訴，須於判決送達後廿日內向本院提出上訴狀。
中　　　華　　　民　　　國　　九十三　　年　　　五　　　月　　 十八　　 日
~B法院書記官　光聰
~F0
~T48
附表：
┌─┬────────┬─────────┬────┬────────────────────────────┐
│編│   本    金     │    利  息　      │利率    │   違約金                                               │
│號│　（新台幣） 　 │　　              │        │                                                        │
├─┼────────┼─────────┼────┼────────────────────────────┤
│壹│貳億伍仟捌佰柒拾│自民國八十七年十一│百分之九│自八十七年十二月二日起至清償日止，逾期在六個月以內者，  │
│　│伍萬肆仟陸佰貳拾│月一日起至清償日止│        │依上開利率之一成，逾期超過六個月者，依上開利率二成。　　│
│  │陸元            │                  │        │                                                        │
├─┼────────┼─────────┼────┼────────────────────────────┤
│貳│壹億陸仟陸佰玖拾│自民國八十七年十一│百分之九│自八十七年十二月二日起至清償日止，逾期在六個月以內者    │
│　│捌萬捌仟捌佰捌拾│月一日起至清償日止│        │依上開利率之一成，逾期超過六個月者，依上開利率二成。　　│
│  │捌元            │                  │        │                                                        │
├─┼────────┼─────────┼────┼────────────────────────────┤
││壹億柒仟肆佰貳拾│自民國八十七年十一│百分之六│自八十七年十二月二日起至清償日止，逾期在六個月以內者    │
│  │貳萬貳仟貳佰貳拾│月一日起至清償日止│‧八五五│依上開利率之一成，逾期超過六個月者，依上開利率二成。　　│
│　│貳元            │                  │        │                                                        │
└─┴────────┴─────────┴────┴────────────────────────────┘
